【裁判字號】    90,訴,672
【裁判日期】    900626
【裁判案由】    廢棄物清理法
【裁判全文】
臺灣臺南地方法院刑事判決                            九十年度訴字第六七二號
    公  訴  人  臺灣台南地方法院檢察署檢察官
    被      告  甲○○
    選任辯護人  蘇文奕律師
                陳郁芬律師
右列被告因違反廢棄物清理法案件，經檢察官提起公訴（九十年度偵字第二四六０號
），本院判決如左：
    主  文
甲○○未經主管機關許可，提供土地回填、堆置廢棄物，處有期徒刑壹年貳月，緩刑
參年。
    事  實
一、甲○○為坐落台南縣新化鎮○○○段一九六號農地之所有人，為修築運送水果之
    通道，未經主管機關許可，竟於民國九十年二月中旬，委由不知情之友人鄭金龍
    、林明祥、李大溪等人（另為不起訴處分），至台南縣永康市○○路旁、台南縣
    新化鎮○○路七八五號李大溪住處等處載運廢土、磚塊等建築廢棄物，並將上開
    廢棄物回填、堆置至上開農地。嗣於九十年二月十七日十七時十分許，為員警當
    場查獲，並扣得鄭金龍、林明祥、李大溪所有之拼裝車三輛。
二、案經台南縣警察局新化分局報請台灣台南地方法院檢察署檢察官偵查起訴。
    理  由
一、訊據被告甲○○對於未經政府機關許可，而委由鄭金龍、林明祥、李大溪等人至
    台南縣永康市、新化鎮等處載運廢土、磚塊等建築廢棄物，並將上開廢棄物回填
    至其所有之農地一情不諱，並有現場照片二十一紙及現場勘驗筆錄一份在卷可參
    ，事証明確，被告犯行洵堪認定。
二、按廢棄物清理法所稱廢棄物，分左列二種：１、一般廢棄物：垃圾、糞尿、動物
    屍體或其他非事業機構所產生足以污染環境衛生之固體或液體廢棄物。２、事業
    廢棄物：(一)有害事業廢棄物：由事業機構所產生具有毒性、危險性，其濃度或
    數量足以影響人體健康或污染環境之廢棄物。(二)一般事業廢棄物：由事業機構
    所產生有害事業廢棄物以外之廢棄物。而一般廢棄物，除應依左列規定清除外，
    其餘在指定清除地區以內者，由執行機關清除之：１、土地或建築物與公共衛生
    有關者，由所有人、管理人或使用人清除。２、與土地或建築物相連接之騎樓或
    人行道，由該土地或建築物所有人、管理人或使用人清除。３、因特殊用途，使
    用道路或公共用地者，由使用人清除。４、火災或其他災變發生後，經所有人拋
    棄遺留現場者，由建築物所有人或管理人清除；無力清除者，由執行機關清除。
    ５、建築物拆除後所遺留者，由原所有人、管理人或使用人清除。廢棄物清理法
    第二條第一項、第七條分別定有明文。經查被告委請友人鄭金龍、林明祥、李大
    溪搬運之廢土、磚塊等建築廢棄物，部分為李大溪個人所有，業據其於警訊中陳
    述明確，其餘部分不知所有人為何，無法認定為事業機構所產生之廢棄物，依前
    述法條文意，應認屬建築物拆除後所遺留之一般廢棄物，且依法應由原所有人、
    管理人或使用人清除之，可以認定。再查被告將本案之建築廢棄物，運至台南縣
    新化鎮○○○段一九六號農地回填堆置，該處為山坡地，為被告所自承，並有現
    場照片可證，是若將廢土、磚塊等建築廢棄物放置該處，一遇雨水沖刷即會污染
    河川，甚至造成土石流，此為一般人生活經驗所共知，尤其在近年台灣地區每有
    豪雨，山坡地即有土石流發生，新聞屢上媒體，更難委為不知，故被告辯稱其對
    廢土、磚塊等建築廢棄物之處理不足以污染環境衛生且無污染環境衛生之犯意云
    云，尚無足採。末按行為人不得因不知法律而免除刑事責任，刑法第十六條前段
    定有明文。是以被告並辯稱其不知處理、清運廢棄物須經許可云云，亦不得為其
    免除刑責之藉口，亦堪認定。
二、核被告甲○○所為，係犯廢棄物清理法第二十二條第一項第三款之罪。爰審酌被
    告犯罪之動機、目的、方法、所得利益、破壞山坡地水土保持危害甚鉅，但犯罪
    後態度尚稱良好等一切情狀，處如主文所示之刑，以資懲儆。又被告前未曾受有
    期徒刑以上刑之宣告，有台灣台南地方法院檢察署刑案資料查註紀錄表在卷可憑
    ，其經此教訓後，應知所警惕，信無再犯之虞，本院因認所宣告之刑以暫不執行
    為適當，併諭知緩刑三年，以勵自新。至扣案之拼裝車三輛，非被告所有，爰不
    為沒收之諭知。
據上論斷，應依刑事訴訟法第二百九十九條第一項前段，廢棄物清理法第二十二條第
一項第三款，刑法第十一條前段、第七十四條第一款，判決如主文。
本案經檢察官王森榮到庭執行職務。
中      華      民      國      九十      年      六      月  二十六    日
                                  臺灣臺南地方法院刑事第二庭
                                                法  官  石 家 禎
右正本證明與原本無異。
如不服本判決，應於判決送達後十日內，向本院提出上訴狀。
                                                書記官  葉 東 平
中      華      民      國    九十      年      七      月      三    日
廢棄物處理法第二十二條
  違反第八條、第十三條第一項、第四項至第七項、第十五條、第十八條、
  第二十條及第二十一條之規定，因而致人於死者，處無期徒刑或七年以上
  有期徒刑，得併科五百萬元以下罰金；致重傷者，處三年以上十年以下有
  期徒刑，得併科三百萬元以下罰金；致危害人體健康導致疾病者，處五年
  以下有期徒刑，得併科二百萬元以下罰金。
  有左列情形之一者，處一年以上五年以下有期徒刑，得併科一百萬元以下
  罰金︰
  一  任意棄置有害事業廢棄物者。
  二  事業機構未依本法規定之方式貯存、清除、處理或再利用廢棄物，致
      污染環境者。
  三  未經主管機關許可，提供土地回填、堆置廢棄物者。
  四  未依第二十條規定領有廢棄物清除、處理許可證或核備文件，從事廢
      棄物貯存、清除、處理，或未依廢棄物清除、處理許可證或核備文件
      內容貯存、清除、處理廢棄物者。
  五  執行機關委託未取得許可證之公、民營廢棄物清除、處理機構，清除
      、處理一般廢棄物者；或明知受託人非法清除、處理而仍委託者。
  六  公、民營廢棄物處理機構或執行機關未處理廢棄物，開具虛偽證明者
      。
  無許可證經營廢棄物清除、處理為常業者，處三年以上十年以下有期徒刑
  ，得併科三百萬元以下罰金。


司法院資訊處製作；財團法人民間司法改革基金會備份。
